臺灣高等法院民事判決
110年度再字第25號
再審  原告  王貴忠
再審  被告  僑愛新村F社區管理委員會

法定代理人  毛一莉
上列當事人間請求侵權行為損害賠償等事件，再審原告對於中華
民國110年3月9日本院109年度上字第404號確定判決提起再審，
本院不經言詞辯論，判決如下：
    主      文
再審之訴駁回。
再審訴訟費用由再審原告負擔。
    事實及理由
一、按再審之訴，應於30日之不變期間內提起；前項期間，自判
    決確定時起算，判決於送達前確定者，自送達時起算，民事
    訴訟法第500條第1項、第2項前段分別定有明文。經查，本
    院109年度上字第404號判決（下稱原確定判決）係於民國11
    0年3月9日宣判，於同年月22日寄存送達於桃園市政府警察
    局八德分局八德派出所，經再審原告於同日領取，而於同年
    4月15日確定等情，有本院送達證書、寄存送達文件領取紀
    錄、臺灣桃園地方法院（下稱桃園地院）民事判決確定證明
    書等附卷可稽（見本院卷第93-97頁），是再審原告於同年5
    月6日向本院提起再審之訴，並未遲誤30日之不變期間，合
    先敘明。
二、再審原告起訴主張：
　㈠依公寓大廈管理條例第35條規定，再審原告請求閱覽影印92
    年度區分所有權人會議紀錄（下稱92年度會議紀錄），係法
    定權利，亦為再審被告之法定義務，且並無日期上之限制，
    是原確定判決以再審被告並未持有92年度會議紀錄，及依民
    事訴訟法第242條第1項規定，認再審原告應向法院聲請付與
    92年度會議紀錄為由，否准再審原告之前開請求，顯有適用
    公寓大廈管理條例第1條後段、第24條第1項、第35條及民法
    第125條前段、第129條第1項、第137條第1項規定顯有錯誤
    之情形；再審被告依法既有將92年度會議紀錄交付再審原告
    閱覽影印之法定義務，其辯稱該紀錄於移交時遺失，自應就
    此一有利於己之事實，負舉證之責，原確定判決竟認應由再
    審原告就再審被告持有之事實負舉證之責，有適用民事訴訟
    法第277條規定顯然錯誤之情事；原確定判決認再審被告提
    出之財務收支報表，與社區規約、公寓大廈管理條例施行細
    則第10條、公寓大廈規約範本第21條規定之會計帳簿記載內
    容大致相符，有適用公寓大廈管理條例第23條第1項、第35
    條及同條例施行細則第10條規定顯然錯誤之情事；再審被告
    拒絕再審原告閱覽影印相關文件，侵害再審原告權利，致再
    審原告受有48,180元之損害，原確定判決認再審原告之請求
    無理由，亦有適用公寓大廈管理條例第23條第1項、第35條
    規定顯然錯誤之情事。
　㈡本案訴訟標的既經確定為財產權，即非為社區事務執行之方
    法，顯然不適用公寓大廈管理條例第29條第2項規定，惟原
    確定判決依桃園市政府建築管理處函覆，認定社區相關財務
    文書製作及保管，涉及管委會執行事務之方法，應適用前揭
    規定，依社區規約辦理，核有民事訴訟法第496條第1項第2
    款所定判決理由與主文顯有矛盾之再審事由。
　㈢另內政部營建署94年11月2日台內營字第0940010838號函釋（
    下稱系爭函釋）、再審原告於前訴訟程序中提出之空白日記
    帳、總分類帳、現金收支表、財產目錄、收支明細表範例及
    108年6月25日書狀所附證物1至16（下合稱系爭證物），均
    屬發現未經斟酌之證物及得使用該證物之情形，且如經斟酌
    可受較有利之裁判，故亦有民事訴訟法第496條第1項第13款
    所定之再審事由。
　㈣爰依民事訴訟法第496條第1項第1、2、13款之規定，提起本
    件再審之訴，並聲明：1.原確定判決及桃園地院108年度訴
    字第1387號判決不利再審原告部分均廢棄。2.再審被告應再
    給付再審原告48,180元。3.再審被告應於判決送達後2個月
    內，提供92年度會議紀錄暨102至106年度之會計帳簿、財務
    報表、管理委員會議紀錄及區分所有權人會議紀錄等資料，
    並給予充足時間，供再審原告完成閱覽影印等語。
三、關於民事訴訟法第496條第1項第1、2款之再審事由部分：
　㈠按對於確定終局判決主張有民事訴訟法第496條第1項所定各
    款情形之一者，固得對之提起再審之訴，惟依同條但書規定
    ，當事人知其事由而不為主張者，即不得據以提起再審之訴
    。又按同條項第1款所指適用法規顯有錯誤及第2款所指判決
    理由與主文顯有矛盾之情形，於該判決送達當事人之時，即
    可知悉，如當事人對之聲明不服，自非不得依上訴主張之，
    以求救濟。如不依上訴主張其事由，任令第二審判決發生確
    定之效果，即應受民事訴訟法第496條第1項但書之限制，不
    得對之提起再審之訴。
　㈡經查，再審原告主張原確定判決有民事訴訟法第496條第1項
    第1款適用法規顯有錯誤，及第2款判決理由與主文顯有矛盾
    之再審事由，而此等事由經核均屬原確定判決送達再審原告
    時，即可知悉之事項，如其不服，本得以上訴方式尋求救濟
    ，然其並未就原確定判決提起上訴，而任令其確定，此業據
    本院調取原確定判決卷宗核閱無誤，則揆諸前揭規定及說明
    ，再審原告自不得再以上開事由，提起本件再審之訴。
四、關於民事訴訟法第496條第1項第13款之再審事由部分：　　
　㈠按民事訴訟法第496條第1項第13款所謂當事人發現未經斟酌
    之證物或得使用該證物，必須該證物在前訴訟程序未經提出
    者，始足當之。此觀諸該條款與同法第497條規定文義不同
    ，並探求後者乃針對不得上訴之第二審判決放寬再審條件之
    立法意旨，即得明瞭。從而，證物倘經前訴訟程序檢出而存
    在於卷內，無「發現」或「得使用」可言，自無適用民事訴
    訟法第496條第1項第13款規定之餘地。（最高法院107年度
    台再字第4號判決意旨參照）。
　㈡查再審原告所稱發現未經斟酌之證物或得使用之證物即系爭
    函釋及系爭證物，均為其於前訴訟程序中業已提出之證物，
    此業據再審原告自陳在卷（見本院卷第25、37、51頁），足
    見該等證物於前訴訟程序中均已檢出並存在於卷內，自難認
    再審原告有何在前訴訟程序不知有該等證物，現始發現，或
    當時無法使用該等證物，現始得使用之情形，自與民事訴訟
    法第496條第1項第13款所定情形有間，是參諸前揭規定及說
    明，再審原告以民事訴訟法第496條第1項第13款之事由提起
    本件再審之訴，亦屬無據。
五、綜上所述，再審原告主張原確定判決有民事訴訟法第496條
    第1項第1、2、13款規定之再審事由，提起本件再審之訴，
    顯無理由，爰依民事訴訟法第502條第2項規定，不經言詞辯
    論，逕以判決駁回。
六、據上論結，本件再審之訴顯無理由，依民事訴訟法第502條
    第2項、第78條，判決如主文。　　　　
中　　華　　民　　國　　110 　年　　7 　　月　　6 　　日
                  民事第二十庭  
                        審判長法  官  周祖民
                              法  官  鄭威莉
                              法  官  馬傲霜
正本係照原本作成。
如不服本判決，應於收受送達後20日內向本院提出上訴書狀，其
未表明上訴理由者，應於提出上訴後20日內向本院補提理由書狀
（均須按他造當事人之人數附繕本）上訴時應提出委任律師或具
有律師資格之人之委任狀；委任有律師資格者，另應附具律師資
格證書及釋明委任人與受任人有民事訴訟法第466 條之1第1項但
書或第2項所定關係之釋明文書影本。如委任律師提起上訴者，
應一併繳納上訴審裁判費。
中　　華　　民　　國　　110 　年　　7 　　月　　6 　　日

    　　　　　　　　　　　　　書記官  崔青菁